【裁判字號】    99,易,193
【裁判日期】    990531
【裁判案由】    詐欺
【裁判全文】
臺灣臺南地方法院刑事判決               99年度易字第193號
公  訴  人  臺灣臺南地方法院檢察署檢察官
被      告  庚○○
            己○○
上列被告因詐欺案件，經檢察官提起公訴（98年度營偵字第1696
號、99年度偵字第263號）及移送併辦（99年度偵字第3176號）
，被告就犯罪事實均為有罪之陳述，本院合議庭裁定進行簡式審
判程序，判決如下：
    主  文
庚○○幫助共同意圖為自己不法之所有，以詐術使人將本人之物
交付，處拘役肆拾日，如易科罰金，以新臺幣壹仟元折算壹日。
己○○幫助共同意圖為自己不法之所有，以詐術使人將本人之物
交付，處拘役肆拾日，如易科罰金，以新臺幣壹仟元折算壹日。
    事實及理由
一、本案被告庚○○、己○○所犯刑法第30條第1項、第339條第
    1項幫助詐欺取財罪，非死刑、無期徒刑或最輕本刑有期徒
    刑三年以上之罪，亦非高等法院管轄第一審案件，被告就被
    訴事實為有罪之陳述，經告知被告簡式審判程序之旨，並聽
    取檢察官、被告之意見後，本院裁定進行簡式審判程序，是
    本案之證據調查，依刑事訴訟法第273條之2規定，不受同法
    第159條第1項、第161條之2、第161條之3、第163條之1及第
    164條至第170條規定之限制。
二、犯罪事實：
    庚○○於民國92年間因強盜案件，為台灣嘉義地方法院92年
    度訴字第184號判處有期徒刑7年2月確定，於97年4月23日假
    釋出獄付保護管束，詎於假釋期間之98年9月間某日，得知
    綽號「大仔」之不詳姓名年籍成年男子欲收購人頭帳戶，亦
    明知其為綽號「大仔」之人向不特定人收集金融機關帳戶，
    可能幫助不法犯罪集團對不特定人施行詐欺取財等財產犯罪
    之用，仍以縱有人持以犯罪亦不違反其幫助犯罪之本意，與
    綽號「大仔」之人談妥以每提供一份人頭帳戶資料（含帳戶
    存摺、提款卡及密碼）可得新台幣（下同）10,000元之報酬
    ，而於98年9月15日起，在「小兵立大功」報紙刊登廣告內
    容為「非錢莊3萬內，保證月息600元，不信請來電00000000
    00」之廣告，待需錢孔急之人撥打電話聯絡。嗣己○○見上
    開廣告，撥打報刊所留電話與庚○○聯絡後，庚○○即告知
    刊登廣告目的，係欲以每個帳戶7,500元之代價蒐購帳戶存
    摺、提款卡等物，己○○知悉該情後，且能預見其提供帳戶
    予不相識之人使用，可能幫助他人為詐欺取財等財產犯罪之
    用，竟以若他人以其帳戶作為財產犯罪之用亦不違反其本意
    之不確定故意，於98年9月23日向合作金庫銀行新營分行申
    請開設第0000000000000號活期存款帳戶，在取得存摺、提
    款卡後，於98年9月23日至同年月25日間之某時（起訴書誤
    繕為98年9月15日），在台南縣新營市○○路肯德基速食店
    樓上（起訴書誤繕為新營市○○路上之百事達影視出租店）
    ，將其申設之上開合作金庫銀行新營分行帳戶存摺、提款卡
    與密碼，以7,500元之代價出售庚○○。庚○○自己○○取
    得上開存摺、提款卡及密碼之同日，在永康交流道附近，以
    10,000元之代價，出售不詳姓名年籍之人，以此方式幫助他
    人詐騙他人財物。嗣詐欺集團成員取得上開己○○之合作金
    庫銀行新營分行帳戶後，即共同意圖為自己不法所有，基於
    詐取他人財物之犯意聯絡，分別於(一)在雅虎奇摩拍賣網站上
    刊登販賣筆記型電腦之訊息，致閱覽該訊息之戊○○誤信為
    真陷於錯誤下標購買，並依指示於98年9月25日上午11時21
    分自新竹第三信用合作社東南分社匯款14,100元至己○○上
    開帳戶。(二)在雅虎摩拍賣網站上刊登販賣筆記型電腦之訊息
    ，致閱訊息之甲○○誤信為真陷於錯誤而下標購買，並依指
    示於98年9月25日下午16時56分，以自動櫃員機轉帳15,000
    元至己○○上開帳戶。(三)在雅虎奇摩拍賣網站上刊登販賣行
    動電話之訊息，致閱覽該訊息之丙○○誤信為真陷於錯誤而
    下標購買，並依指示於98年9月25日18時57分以自動櫃員機
    轉帳6,500元至己○○上開帳戶。(四)在雅虎奇摩拍賣網站刊
    登販賣二手單眼相機之訊息，致使閱覽該訊息之乙○○誤信
    為真，陷於錯誤而下標購買，並依指示於98年9月26日11 時
    06分，以自動櫃員機轉帳16,000元至己○○上開帳戶。嗣於
    98年9月28日己○○另持不知情之前配偶丁○○（原名莊慈
    賢）之華南銀行新營分行第000000000000號帳戶、台灣銀行
    新營分行第00000000000000 0號帳戶存摺、提款卡交與庚○○後，自庚○○取得15,000元，經警於同日午4時29分許在
    台南縣新營市○○路51號王宮廟前循線查獲庚○○。案經臺
    南縣警察局新營分局、彰化縣警察局員林分局報告臺灣臺南
    地方法院檢察署檢察官偵查起訴（被害人戊○○、甲○○、
    丙○○部分），暨臺灣臺南地方法院檢察署檢察官移送併辦
    （被害人乙○○部分）。
三、被告庚○○於警詢、偵查與本院審理時對於上揭事實坦承不
    諱，被告己○○於警詢時雖否認犯罪，辯稱：是向地下錢莊
    業者即同案被告庚○○借貸，始交付合作金庫銀行新營分行
    存摺、提款卡與密碼云云，嗣於偵查與審理時始坦承出售上
    開帳戶予庚○○等語。經查，被告庚○○於98年9月間在「
    小兵立大功」報紙刊登內容為「非錢莊3萬內，保證月600元
    ，不信請來電0000000000」廣告，被告己○○閱覽該廣告後
    去電與被告庚○○聯絡，經庚○○告知係以每個帳戶7,500
    元之代價收購存摺、提款卡與密碼等物，被告己○○遂於98
    年9月23日開設合作金庫銀行新營分行帳戶，並在取得存摺
    、提款卡與密碼後，在新營市○○路肯德基速食店樓上交付
    被告予庚○○，被告庚○○再以10,000元之代價，轉售綽號
    「大仔」不詳姓名之人等情，已據被告庚○○、己○○於本
    院審理時自白供述在卷，並有「小兵立大功」報紙廣告、合
    作金庫銀行新營分行第0000000000000號己○○帳戶開戶基
    本資料與交易資料查詢單附卷可資佐證（新營分局警卷第58
    頁、98營偵字第1696 號36-38頁）。次查，被害人戊○○、
    甲○○、丙○○、乙○○誤信雅虎奇摩拍賣網站之不實拍賣
    訊息而下標購買，分別匯款14,100元、15,000元、6,500元
    、16,000元至前述合作金庫銀行新營分行己○○帳戶，所匯
    入之款項旋以金融卡提領等情，已據證人即被害人戊○○、
    甲○○、丙○○、乙○○等於警詢證述綦祥，分別提出新竹
    第三信用合作社東南分社匯款回執聯一紙、自動櫃員機交易
    明細表三紙等以為佐證，並有雅虎奇摩拍賣網頁（丙○○部
    分）等可資參照（98年營偵字第1696號第44頁、新營分行卷
    第35頁、員林分局卷第24頁、25-29頁、板橋地檢署99偵284
    0卷第7頁）。其次，被告己○○於98年9月28日再提供不知
    情之前配偶丁○○（原名莊慈賢）之華南銀行新營分行第00
    0000000000號帳戶、台灣銀行新營分行第000000000000000
    號帳戶存摺、提款卡予庚○○，並約出友人吳志華，由吳志
    華將其新營民治路郵局第0000000-0000000號帳戶存摺、提
    款卡交付庚○○，嗣經警於98年9月28日16時29分循線查獲
    庚○○，扣得上開丁○○華南銀行新營分行、台灣銀行新營
    分行存摺二本、提款卡二張、吳志華之新營民治路郵局存摺
    與提款卡各一張等情，亦有台南縣警察局新營分行搜索扣押
    筆錄、扣押物品目錄表在卷可參。被告庚○○、己○○自白
    核與事證相符，犯行洵堪認定
四、按刑法上之幫助犯，係對於犯罪與正犯有共同之認識，而以
    幫助之意思，對於正犯資以助力，而未參與實施犯罪之行為
    者而言（最高法院75年度臺上字第1590號、88年度臺上字第
    1270號判決意旨參照）。是如未參與實施犯罪構成要件之行
    為，而係出於幫助之意思提供助力，即屬幫助犯，而非共同
    正犯。被告庚○○、己○○所幫助之詐欺集團成員分別對戊○○、甲○○、丙○○、乙○○施用詐術，致其等陷於錯誤
    而交付金錢，核係犯刑法第339條第1項詐欺取財罪，該集團
    成員間有犯意聯絡，行為分擔，應為共同正犯。其次，刑法
    第28條之共同正犯，係指二人以上共同實施犯罪之行為者而
    言，幫助他人犯罪，並非實施正犯，在事實上雖有二人以上
    共同幫助他人犯罪，要亦各負其幫助犯之責任，仍無適用該
    條之餘地（最高法院82年度台上字第6084號裁判要旨參照）
    ，被告二人均係以提供帳戶之行為幫助該詐欺集團成員犯罪
    ，本件尚無事證足資證明被告二人與該詐欺集團成員所實施
    之詐欺取財行為有何犯意聯絡、行為分擔，故核被告二人所
    為，均係犯刑法第30條第1項前段、第339條第1項之幫助詐
    欺取財罪，被告以幫助之意思，參與實施犯罪構成要件以外
    之行為，均屬幫助犯，應依刑法第30條第2項之規定，按正
    犯之刑減輕之，且不適用正犯責任共同原則。被告二人以一
    次提供金融帳戶之行為，幫助詐欺集團成員分別向被害人戊○○等四人施用詐術使分別交付金錢，係以一幫助行為觸犯
    四幫助詐欺取財罪，成立同種想像競合犯，均僅論以一幫助
    詐欺取財罪。經查，被告庚○○前犯強盜罪，為台灣嘉義地
    方法院92年訴字第184號判處有期徒刑7年2月確定，自92年
    10 月13日起執行至97年4月23日假釋出獄，素行非佳（本案
    行為時猶在假釋期間，不構成累犯），被告己○○在本案犯
    行之前除因公共危險罪經高雄地方法院99年岡簡字第290號
    判處罰金27,000元外，並無其他前科，有台灣高等法院被告
    二人前案紀錄表在卷足憑。審酌被告二人不思以正當營生獲
    取所需，竟為貪圖不法利益，提供金融帳戶幫助詐欺集團成
    員詐取他人財物，阻礙警方查緝，使詐欺集團成員隱身幕後
    免受法律制裁，助長此類詐欺犯行猖獗，復審酌被害人之財
    產損害自數千元至一、二萬元不等，被告庚○○自始坦承犯
    行，被告己○○警詢否認犯行，偵查與審理中始自白犯行，
    及二人於本院審理中，共同於99年5月21日匯款14, 100元予
    被害人戊○○、匯款15,000元予被害人甲○○、匯款20,000
    元予被害人丙○○（丙○○受騙匯入被告己○○帳戶金額為
    6,500元，惟其請求和解金額20,000元，已據被告二人依其
    請求金額匯付）、匯款16,000元予被害人乙○○，有被害人
    戊○○等四人陳報本院之賠償金額、匯款帳戶影本及被告二
    人給付賠償金額之郵政國內匯款執據四紙附卷可稽，被告既
    已認罪並賠償被害人所受損失，足見已認錯知過，本院併斟
    酌其犯罪動機、手段、目的等一切情狀，從輕量處如主文所
    示之刑，並均諭知易科罰金折算標準，以示儆懲、以啟自新
    。又受二年以下有期徒刑、拘役或罰金之宣告，而得宣告緩
    刑者，以未曾因故意犯罪受有期徒刑以上刑之宣告，或前因
    故意犯罪受有期徒刑以上刑之宣告，執行完畢或赦免後，五
    年以內未曾因故意犯罪受有期徒刑以上刑之宣告，而認為以
    暫不執行為適當時，始得為之，刑法第74條第1項定有明文
    。所謂受有期徒刑以上刑之宣告，祇須受刑之宣告為已足，
    是否執行在所不問（最高法院90年台上字第1998號判決要旨
    參照）。因而前受有期徒刑之宣告，即不得於後案宣告緩刑
    。查被告庚○○前因強盜罪判處有期徒刑7年2月，尚未執行
    完畢，再故意犯本案之罪，依刑法第74條第1項第2款，不得
    宣告緩刑，被告己○○在本案犯行前，雖未曾受有期徒刑以
    上刑之宣告，惟其於本院審理期間，因行使偽造私文書（屬
    故意犯罪），為本院99年4月12日99年度簡字第293號判處有
    期徒刑3月，有其前案紀錄表與該簡易判決附卷可稽，其於
    本案宣判前既受有期徒刑以上刑之宣告，參照前揭最高法院
    判決要旨，亦不得宣告緩刑，附此說明。至查扣之丁○○（
    原名莊慈賢）所有華南銀行新營分行第000000000000號帳戶
    、台灣銀行新營分行第000000000000000號帳戶之存摺二本
    、提款卡二張、吳志華所有新營民治路郵局第0000000-0000
    000號帳戶存摺一本、提款卡一張及謝宏昱（Ｚ000000000）
    健保卡一張，均非被告庚○○、己○○所有，且未提供詐欺
    集團成員作為犯罪之用即為警查獲，爰不予宣告沒收，另查
    扣之K他命毒品1包與殘渣粉末盒1只，與本案犯罪無涉，應
    由警方另行處理，亦不併為沒收。
五、據上論斷，應依刑事訴訟法第273條之1第1項、第299條第1
    項前段，刑法第28條、第30條、第339條第1項、第55條、第
    41條第1項前段，刑法施行法第1條之1第1項、第2項前段，
    判決如主文。
六、如不服本判決應於收受本判決後十日內向本院提出上訴書狀
    ，並應敘述具體理由。如未敘述上訴理由者，應於上訴期間
    屆滿後二十日內向本院補提理由書狀。
本案經檢察官黃信勇到庭執行職務
中    華    民    國    99    年    5     月    31    日
                  刑事第四庭    法  官  林逸梅
以上正本證明與原本無異
如不服本判決應於收受本判後10日內向本院提出上訴書狀，並應
敘述具體理由。其未敘述上訴理由者，應於上訴期間屆滿後20日
內向本院補提理由書狀（均須按他造當事人之人數附繕本）「切
勿逕送上級法院」。
                                書記官  郭純瑜
中    華    民    國    99    年    6     月    2     日
附錄論罪科刑法條：
中華民國刑法第30條
（幫助犯及其處罰）
幫助他人實行犯罪行為者，為幫助犯。雖他人不知幫助之情者，
亦同。
幫助犯之處罰，得按正犯之刑減輕之。
中華民國刑法第339條
（普通詐欺罪）
意圖為自己或第三人不法之所有，以詐術使人將本人或第三人之
物交付者，處 5 年以下有期徒刑、拘役或科或併科 1 千元以下
罰金。
以前項方法得財產上不法之利益或使第三人得之者，亦同。
前二項之未遂犯罰之。

司法院資訊處製作；財團法人民間司法改革基金會備份。
